臺灣臺南地方法院刑事裁定　　　　　　 100年度聲字第2524號
聲　請　人
即　被　告　劉瀚元
選任辯護人　徐豐明律師
上列聲請人即被告因偽造文書等案件 （100年度訴字第1557號）
，對於本院民國100年12月2日受命法官所為之羈押處分不服，聲
請撤銷羈押，本院合議庭裁定如下：
    主    文
聲請駁回。
    理    由
一、聲請意旨詳如刑事抗告狀所載（如附件）。
二、原處分意旨略以：被告劉瀚元前經本院法官訊問後，認犯刑
    法第三百三十九條第一項詐欺取財罪、同法第二百十六條、
    第二百十條行使偽造私文書罪，認依被告部分供述，證人邱
    明成等人之證述及卷附向臺南職訓中心提出行使之勞資協議
    書等文書，足認被告犯嫌重大，且有事實足認有勾串共犯或
    證人之虞，非予羈押顯難進行追訴審判，有羈押之必要，而
    自民國一００年十二月二日起執行羈押在案。
三、按對於審判長、受命法官、受託法官或檢察官所為羈押處分
    有不服者，受處分人得聲請所屬法院撤銷或變更之；得為撤
    銷或變更之聲請而誤為抗告者，視為已有聲請，刑事訴訟法
    第四百十六條第一項第一款、第四百十八條第二項後段定有
    明文。又按所屬法院認為抗告無理由者，應以裁定駁回之，
    此於準抗告亦有準用，刑事訴訟法第四百十二條、第四百十
    六條第四項亦有明文。復按憲法第八條所定之法院，包括依
    法獨立行使審判權之法官；刑事訴訟法第四百十六條第一項
    第一款就審判長、受命法官或受託法官所為羈押處分之規定
    ，與憲法第八條並無牴觸；刑事訴訟法第四百十六條第一項
    第一款及第四百十八條使羈押之被告僅得向原法院聲請撤銷
    或變更該處分，不得提起抗告之審級救濟，為立法機關基於
    訴訟迅速進行之考量所為合理之限制，未逾立法裁量之範疇
    ，與憲法第十六條、第二十三條尚無違背；且因向原法院聲
    請撤銷或變更處分之救濟仍係由依法獨立行使職權之審判機
    關作成決定，故已賦予人身自由遭羈押處分限制者合理之程
    序保障，尚不違反憲法第八條之正當法律程序；至於刑事訴
    訟法第四百零三條、第四百零四條第二款、第四百十六條第
    一項第一款與第四百十八條之規定，使羈押被告之決定，得
    以裁定或處分之方式作成，並因而形成羈押之被告得否抗告
    之差別待遇，與憲法第七條保障之平等權尚無牴觸，司法院
    大法官會議議決釋字第六三九號解釋文可資參照。查本件羈
    押處分係由受命法官訊問後為之，係屬受命法官所為之羈押
    處分，雖被告具狀誤為抗告，惟依上開規定，仍應視為已有
    撤銷或變更原處分之聲請。又本案前經本院刑事第九庭合議
    庭審理在案，茲被告不服該案受命法官於一００年十二月二
    日所為羈押處分，聲請撤銷，依上揭法律規定暨大法官會議
    解釋意旨，因審級制度尚非訴訟權保障之核心內容，且由上
    級法院或原所屬法院之另一合議庭管轄羈押救濟程序，其在
    訴訟救濟功能上均由職司獨立審判之法院為之，實質差異亦
    甚為有限，故無採取較嚴格審查之必要，是本案另由本院刑
    事第十四庭合議庭管轄羈押救濟程序，要無礙於被告之訴訟
    救濟功能，合先敘明。
四、再按羈押被告之目的，其本質在於確保訴訟程序得以順利進
    行，或為確保證據之存在與真實、或為確保嗣後刑罰之執行
    ，而對被告所實施剝奪其人身自由之強制處分；被告有無羈
    押之必要，法院僅須審查被告犯罪嫌疑是否重大、有無羈押
    原因、以及有無賴羈押以保全偵審或執行之必要，由法院就
    具體個案情節予以斟酌決定，如就客觀情事觀察，法院許可
    羈押之裁定或延長羈押之裁定，在目的與手段間之衡量並無
    明顯違反比例原則情形，即無違法或不當可言。又按執行羈
    押後有無繼續之必要，仍許由法院斟酌訴訟進行程度及其他
    一切情事而為認定，最高法院四十六年度台抗字第六號著有
    判例可資參照。另按刑事訴訟法第一百零一條第一項所規定
    「犯罪嫌疑重大」，此項實質要件之關鍵在於「嫌疑」重大
    ，而非「犯罪」重大，蓋嫌疑重大者，係指有具體事由足以
    令人相信被告可能涉嫌其被指控之犯罪，與認定犯罪事實所
    依憑之證據需達無合理懷疑之程度，尚屬有別，故法院決定
    羈押與否，自毋庸確切認定被告有罪，僅需檢察官出示之證
    據，足使法院相信被告極有可能涉及被訴犯罪嫌疑之心證程
    度即屬之。因此，被告實際是否成立犯罪，乃本案審判程序
    時實體上應予判斷之問題，並非法院審酌予以羈押之審查要
    件，併此敘明。
五、經查：本件被告雖否認有何詐欺取財及行使偽造私文書等犯
    行，惟其亦供承有幫玹鐿、坤鍠等公司作「充電加值計畫」
    等情，且據證人即同案被告邱明成、楊淑蘭、王庭涵等人證
    述在卷，並有「充電加值計畫」訓練紀錄表、領薪表及勞資
    協議書等件存卷可佐，足認被告犯罪嫌疑重大；又本案被告
    所涉詐欺犯罪事實非少，其犯罪類型又屬集體性聯合犯罪，
    所涉相關被告及證人達數十人之多，再參以被告先前之供述
    業與其他共犯之陳述有所出入，彼此相互間亦有推諉、掩飾
    犯行之情，況本件重要涉案之共同被告有多人，分居角色亦
    有不同，故有事實足認被告有勾串共犯及證人之虞，而有刑
    事訴訟法第一百零一條第一項第二款之羈押原因存在，再衡
    以本案共同被告人數非少，犯罪事實亦非單純，且被告與其
    他共犯相互勾結所涉集團性聯合詐財犯行，更一併伴隨龐雜
    、大量之行使偽造私文書犯行，對國家、社會均危害甚大，
    是倘非予羈押，顯難進行日後之追訴審判。是以，本案原審
    受命法官依訴訟進行程度及前開卷證資料，審酌被告所涉犯
    罪事實對社會侵害性及國家刑罰權遂行之公益考量，就司法
    追訴之國家與社會公益及被告人身自由之私益兩相利益衡量
    後，認對被告予以羈押處分係適當且必要，並未違反比例原
    則，經核於法並無違誤。
六、綜上所述，本案被告所涉刑法第三百三十九條第一項詐欺取
    財罪、同法第二百十六條、第二百十條行使偽造私文書罪，
    犯罪嫌疑重大，且有事實足認有勾串共犯或證人之虞，而有
    刑事訴訟法第一百零一條第一項第二款之羈押原因，非予羈
    押顯難進行追訴審判，而有羈押之必要，原審受命法官乃為
    羈押之處分，經核尚無不合。從而，被告徒憑己見指摘原處
    分違法、不當，為無理由，應予駁回。
七、依刑事訴訟法第四百十六條第四項、第四百十二條，裁定如
    主文。
中    華    民    國    100    年    12    月    22   日
                  刑事第十四庭  審判長法  官  陳金虎
                                      法  官  孫淑玉
                                      法  官  周紹武
以上正本證明與原本無異。
本件不得抗告。
                                      書記官  黃憶筑
中    華    民    國    100    年    12    月    22   日